【裁判字號】    98,消債更,69
【裁判日期】    980408
【裁判案由】    更生事件
【裁判全文】
臺灣臺北地方法院民事裁定            98年度消債更字第69號
聲  請  人
即債務人    甲○○
代  理  人  陳祥彬律師
上列當事人因消費者債務清理事件聲請更生及保全處分，本院裁
定如下：
    主  文
更生及保全處分之聲請均駁回。
聲請費用由聲請人負擔。
    理  由
一、按債務人不能清償債務或有不能清償之虞者，得依本條例所
    定更生或清算程序，清理其債務，消費者債務清理條例（下
    稱本條例）第3 條定有明文。又聲請更生或清算不合程式或
    不備其他要件者，法院應以裁定駁回之，但其情形可以補正
    者，法院應定期間先命補正，復為本條例第8條所明定。
二、查本件債務人向本院聲請更生，雖主張：其積欠債權銀行總
    金額約新台幣（下同）2,079,384元，因有不能清償債務情
    事，前已提出債權人清冊，以書面向最大債權金融機構即國
    泰世華商業銀行股份有限公司（下稱國泰世華銀行）請求依
    本條例第151條第1項規定申請前置協商債務清償方案，惟因
    伊購買房屋，每月需支付銀行貸款32,016元，且因伊前與同
    事以相互為保證人方式，向債權人永豐商業銀行股份有限公
    司（下稱永豐銀行）信用貸款，嗣該名同事不幸辭世，致伊
    憑空多出一比90餘萬元之保證債務，但國泰世華銀行表示無
    法將該保證債務納入協商範圍，如此將使伊縱與國泰世華銀
    行成立協商，將來還是會因為保證債務之債權人即永豐銀行
    實施強制執行而陷入無力履行協商條件之狀況，故前置協商
    並未成立，其無擔保或無優先權之債務總額復未逾1,200 萬
    元，且未經法院裁定開始清算程序或宣告破產，爰依法聲請
    更生及保全處分云云。
三、惟查，本件依債務人提出之前置協商不成立通知書所載，其
    前置協商不成立之原因乃「無法負擔任何還款條件」，經本
    院依職權向最大債權金融機構國泰世華銀行查詢結果，其回
    覆稱緣依債務人陳報其平均薪資收入為69,079元，扣除債務
    人積欠該銀行之有擔保房貸債權31,525元、債務人必要生活
    支出7,945元、債務人扶養父母費用3,973元及債務人因有永
    豐銀行保證債務每月需支付本息16,376元後，債務人每月尚
    可分配金額約9,260元，該行提供還款方案為月付金8,070元
    ，分70期償還，債務人原表示應屬可負擔範圍並同意該協商
    方案，詎嗣又表示其向律師洽詢考量後，無法接受該行提供
    之還款方案，希望以協商不成立方式向法院聲請更生，因認
    債務人不願接受其顯足以負擔之方案，致協商不成立等語，
    有國泰世華銀行提出民事陳報狀暨前置協商還款方案試算表
    、前置協商電話紀錄表存卷可按，是依國泰世華銀行提供資
    料觀之，債權銀行實已評量債務人負擔房屋貸款、保證債務
    等履約情形，暨考量債務人家庭生活支出等節後，按債務人
    可負擔金額提供協商方案。而依債務人提出之財產及收入狀
    況說明書及其薪資轉帳存簿觀之，債務人於97年間每月平均
    薪資約86,600元（即以債務人於97年全年薪資收入除以12個
    月計算），扣除債務人自承每月個人必要生活費用7,800元
    、應負擔父母扶養費用3,000元、每月房屋貸款31,525元及
    債務人每月應償還永豐銀行債務16,206元後，每月尚有餘額
    28,069元可以支配，縱債務人於97年間每月薪資按債務人自
    己陳報薪資70,000元計算，加之債務人自承其於97年間另有
    領取水源保護區回饋金9,000元，經扣除上開支出後，債務
    人每月亦尚有餘額12,219元可資運用，自難謂債務人無力清
    償債務，況本件債務人另有房屋、土地、汽車等財產總價值
    2,226,446 元，亦有債務人提出之財產歸屬資料清單存卷可
    按，縱債務人確有無法清償債務情事，亦應先行變賣上開不
    動產、汽車，或以上開不動產、汽車設定擔保等方式籌資，
    殊無令債務人可以選擇繼續繳清如房屋貸款等債務，使其得
    繼續保有不動產，卻削減其他信用貸款還款成數之事理。本
    件債務人不願以其可以負擔且債權人亦可以接受之方案與債
    權人成立協商，逕謂有不能清償債務情事云云，自無可取。
    綜上，本件難認債務人有何不能清償債務之情事，其更生之
    聲請顯與本條例第3條所定要件不符。其聲請本件更生，揆
    諸首開說明，自不應准許。又，本件聲請人更生之聲請既經
    本院駁回，其保全處分之聲請亦失所附麗，應併予駁回。
四、爰依消費者債務清理條例第3 條、第8 條，裁定如主文
中    華    民    國    98    年    4     月    8     日
                  民事第三庭  法      官  管靜怡
上為正本係照原本作成。
如不服本裁定，應於裁定送達後10日內，以書狀向本院提出抗告
，並繳納抗告費新臺幣1千元。
中    華    民    國    98    年    4     月    8     日
                              書  記  官  張婕妤


司法院資訊處製作；財團法人民間司法改革基金會備份。
